【裁判字號】    96,上更(一),879
【裁判日期】    970430
【裁判案由】    妨害自由等
【裁判全文】
臺灣高等法院刑事判決             96年度上更(一)字第879號
上  訴  人  台灣台北地方法院檢察署檢察官
上  訴  人
即  被  告  甲○○
選任辯護人  孫劍履律師
上列上訴人因被告妨害自由等案件，不服臺灣臺北地方法院94年
度訴字第1445號，中華民國95年1月24日第一審判決（起訴案號
：臺灣臺北地方法院檢察署94年度調偵字第368號），提起上訴
，判決後，經最高法院發回，本院更為判決如下：
    主  文
原判決撤銷。
甲○○共同以非法方法，剝奪人之行動自由，處有期徒刑陸月，
如易科罰金，以參佰元折算壹日；減為有期徒刑參月，如易科罰
金，以參佰元折算壹日。緩刑伍年，緩刑期間付保護管束。
    事  實
一、甲○○與丙○○因工程款糾紛，於民國93年7月5日上午11時
    許，在公證人陳金爐位於台北市○○街236號3樓之辦公室內
    協調，雙方因認知差距發生爭執衝突，詎甲○○與丙○○分
    別基於傷害人身體之犯意，互相毆打，致甲○○受傷（丙○
    ○傷害罪經判處拘役30日確定）。雙方談判破裂後，甲○○
    乃以行動電話聯繫友人，並先行離去，約15分鐘後即同日上
    午11時20分許，丙○○方離開上址辦公室；詎甲○○承上接
    續傷害之犯意，夥同4名姓名年籍不詳之成年男子，共同基
    於剝奪人之行動自由與妨害人行使權利及傷害人身體之犯意
    聯絡，在台北市○○街163號前等候丙○○，迨丙○○步行
    至該處後，由上開4名姓名年籍不詳之成年男子，將丙○○
    雙手架住強押至同街167巷口，而剝奪丙○○之行動自由，
    甲○○先以腳踹踢丙○○，上開4名姓名年籍不詳之成年男
    子再徒手毆打丙○○約3、4分鐘，致丙○○受有左臉（眼眶
    周圍）挫傷、頭部外傷及兩前臂挫傷、擦傷等傷害後始離去
    。
二、案經丙○○訴由台北市政府警察局萬華分局報告台灣台北地
    方法院檢察署檢察官偵查起訴。
    理  由
一、上揭事實，業據上訴人即被告甲○○（下稱被告）於本院審
    理中坦承不諱，核與告訴人丙○○、證人即公證人陳金爐分
    別於偵、審中指訴、證述之情節相符，並有國泰綜合醫院甲
    種診斷證明書1份及相片6張附卷可稽（見94年偵字第1216號
    卷第31頁至第36頁）；另有證人即警員乙○就目擊證人林小
    姐所製作之查訪紀錄表一紙可參。堪認被告上述自白與事實
    相符。本案事證明確，被告之犯行洵堪認定。應依法論科。
二、查被告行為後，刑法於94年2月2日修正公布，於95年7月1日
    施行。按行為後法律有變更者，適用行為時之法律，但行為
    後之法律有利於行為人者，適用最有利於行為人之法律，現
    行刑法第2條第1項訂有明文。茲就本案有關之新舊法比較部
    分，分述如下：
（一）按行為後法律有變更者，適用行為時之法律，但行為後之
      法律有利於行為人者，適用最有利於行為人之法律，刑法
      第2條第1項定有明文。茲本條係規範行為後法律變更所生
      新舊法律比較適用之準據法，本身尚無新舊法比較之問題
      ，於新法施行後，應一律適用新法第二條第一項之規定，
      為「從舊從輕」之比較（最高法院95年5月23日95年度第8
      次刑事庭會議決議參照）。
（二）刑法第28條有關共同正犯之規定，固同經修正，惟就有犯
      意之聯絡，與行為之分擔之共同正犯而言，並無有利或不
      利之情形，不生新、舊法律比較適用問題，應逕適用修正
      後規定。
（三）刑法分則編各罪所定罰金刑之貨幣單位原為銀元，修正前
      刑法第33條第5款規定：「罰金：1元（銀元）以上。」，
      而依罰金罰鍰提高標準條例規定，就72年6月26日前修正
      之刑法部分條文罰金數額提高2至10倍，其後修正者則不
      提高倍數，並依現行法規所定貨幣單位折算新臺幣條例規
      定，以銀元1元折算新臺幣3元；修正後刑法第33條第5款
      規定：「罰金：新臺幣1000元以上，以百元計算之。」，
      刑法第33條第5款所定罰金貨幣單位經修正為新臺幣後，
      刑法分則各罪所定罰金刑之貨幣單位亦應配合修正為新臺
      幣，為使刑法分則編各罪所定罰金之最高數額與刑法修正
      前趨於一致，乃增訂刑法施行法第1條之1：「中華民國94
      年1月7日刑法修正施行後，刑法分則編所定罰金之貨幣單
      位為新臺幣。94年1月7日刑法修正時，刑法分則編未修正
      之條文定有罰金者，自94年1月7日刑法修正施行後，就其
      所定數額提高為30倍。但72年6月26日至94年1月7日新增
      或修正之條文，就其所定數額提高為3倍」；從而，刑法
      分則編各罪所定罰金刑之最高數額，於上開規定修正後並
      無不同，惟修正後刑法第33條第5款所定罰金刑最低數額
      ，較之修正前提高，自以修正前之規定較有利於被告，而
      應適用修正前之規定。
（四）本件於被告犯罪時之刑法第41條第1項前段規定：「犯最
      重本刑為5年以下有期徒刑以下之刑之罪，而受6個月以下
      有期徒刑或拘役之宣告，因身體、教育、職業、家庭之關
      係或其他正當事由，執行顯有困難者，得以1元以上3元以
      下折算1日，易科罰金。」又受刑人行為時之易科罰金折
      算標準，修正前罰金罰鍰提高標準條例第2條前段（現已
      刪除）規定，就其原定數額提高為100倍折算1日，則本件
      受刑人行為時之易科罰金折算標準，應以銀元300元折算1
      日，經折算為新臺幣後，應以新臺幣900元折算為1日。惟
      95年7月1日修正公布施行之刑法第41條第1項前段則規定
      ：「犯最重本刑為5年以下有期徒刑以下之刑之罪，而受6
      個月以下有期徒刑或拘役之宣告者，得以新臺幣1,000元
      、2,000元或3,000元折算1日，易科罰金。」比較修正前
      後之易科罰金折算標準，以95年7月1日修正公布施行前之
      規定，較有利於受刑人，則應依刑法第2條第1項前段，適
      用修正前刑法第41條第1項前段規定，定其折算標準。
（五）被告行為後，刑法第55條關於牽連犯之規定，業於94年2
      月2日修正公布刪除，95年7月1日施行。修正前，牽連犯
      原則上應從一罪處斷，修正後，原則上應併合處罰，此刪
      除雖非犯罪構成要件之變更，但顯已影響行為人刑罰之法
      律效果，自屬法律變更，依刑法第2條第1項規定，比較新
      、舊法結果，仍應適用行為時法律即舊法論以牽連犯。
三、核被告所為，係犯刑法第302條第1項以非法方法剝奪人之行
    動自由罪及同法第277條第1項普通傷害罪。被告先後毆打丙
    ○○之行為，係基於同一傷害犯意下之接續行為，僅侵害一
    個法益，僅論以一罪。被告就本案犯行，與上述4名姓名年
    籍不詳之成年男子彼等間，有犯意之聯絡及行為之分擔，均
    為共同正犯。被告所共犯上開二罪間，有方法結果之牽連關
    係，應依刑法第55條之規定，從一重之剝奪人之行動自由罪
    處斷。
四、原審以被告事證明確，而予論科，固非無見。惟查被告行為
    後，刑法於94年2月2日修正公布，於95年7月1日施行，原審
    就有關本案法律有變更之部分，未及比較適用，尚有未洽；
    另原審判決後，中華民國九十六年罪犯減刑條例於96年7月
    16日公布施行，原審未及適用，並予減刑，亦有未妥。被告
    原上訴意旨否認犯罪云云，檢察官上訴意旨認原審量刑過輕
    云云，雖均無可採。惟原判決既有上述可議，即屬無可維持
    ，應由本院將原判決撤銷改判。爰審酌被告犯罪動機係因工
    程款糾紛發生衝突受傷，為求報復始夥同四名姓名年籍不詳
    之成年男子強押、毆打告訴人，及其犯罪之方法、目的、手
    段，犯罪所生之危害，與剝奪告訴人行動自由之時間非長，
    及犯罪後否認犯行之態度等一切情狀，量處如主文第2項所
    示之刑，並諭知如易科罰金之折算標準。另查被告本件犯罪
    在96年4月24日以前，合於中華民國九十六年罪犯減刑條例
    之減刑條件，應依該條例第2條第1項第3款之規定，減為有
    期徒刑3月，並諭知易科罰金之折算標準，以示懲儆。末查
    被告前因故意犯罪受有期徒刑以上刑之宣告，執行完畢或赦
    免後，5年以內未曾因故意犯罪受有期徒刑以上刑之宣告，
    此有本院被告前案紀錄表在卷可考，其經此科刑判決，當知
    所警惕，而無再犯之虞，且已於犯後賠償告訴人之損害，此
    亦有本院民事判決書、陽信商業銀行匯款收執聯各一紙（均
    影本）附卷可參，本院認所宣告之刑，以暫不執行為適當，
    爰併予緩刑5年，緩刑期間付保護管束之諭知，以勵自新。
據上論斷，應依刑事訴訟法第369條第1項前段、第364條、第299
條第1項前段，刑法第28條、第302條第1項、第277條第1項、第
74條第1項第2款、第93條第1項、修正前第55條、第41條第1項前
段，刪除前罰金罰鍰提高標準條例第1條前段、第2條，中華民國
九十六年罪犯減刑條例第2條第1項第3款、第7條、第9條，判決
如主文。
本案經檢察官黃全祿到庭執行職務。
中    華    民    國    97    年    4    月    30     日
                  刑事第二十庭審判長法  官  楊貴雄
                                    法  官  林立華
                                    法  官  林銓正
以上正本證明與原本無異。
如不服本判決，應於收受送達後10日內向本院提出上訴書狀，其
未敘述上訴之理由者並得於提起上訴後10日內向本院補提理由書
（均須按他造當事人之人數附繕本）。
                                    書記官  陳玲憶
中    華    民    國    97    年    5     月    2     日
附錄：本案論罪科刑法條全文
中華民國刑法第302條第1項
（剝奪他人行動自由罪）
私行拘禁或以其他非法方法，剝奪人之行動自由者，處5年以下
有期徒刑、拘役或3百元以下罰金。
中華民國刑法第277條第1項
（普通傷害罪）
傷害人之身體或健康者，處3年以下有期徒刑、拘役或1千元以下
罰金。


司法院資訊處製作；財團法人民間司法改革基金會備份。
